臺灣彰化地方法院民事判決　九十三年度訴字第八四號
　　原　　　告　　己○○
　　訴訟代理人　　戊○
　　被　　　告　　丙○○
　　　　　　　　　甲○○
　　兼右一人
　　訴訟代理人　　丁○○○
　　被　　　告　　辰○○
　　　　　　　　　巳○○
　　　　　　　　　丑○○
　　兼右三人
　　訴訟代理人　　子○○
　　被　　　告　　未○○
　　　　　　　　　辛○○
　　兼右二人
　　訴訟代理人　　庚○○
　　被　　　告　　午○○
　　訴訟代理人　　寅○○
　　被　　　告　　乙○○
　　兼右一人
　　訴訟代理人　　卯○○
　　被　　　告　　壬○○
　　兼右一人
　　訴訟代理人　癸○○
右當事人間請求分割共有物事件，本院於民國九十四年二月十八日言詞辯論終結，判
決如左：
    主      文
兩造共有坐落彰化縣彰化市○○段六一三地號、地目建、面積０．０四四九公頃土地
，分割為附圖方案二所示：編號１部分面積０．００四二公頃分歸被告癸○○、壬○○取得，並按原應有部分比例保持共有；編號２部分面積０．００六三公頃分歸被告
卯○○、辰○○、乙○○、丑○○、巳○○、午○○、子○○取得，並按原應有部分
比例保持共有；編號３部分面積０．００三一公頃分歸被告庚○○、未○○、辛○○
取得，並按原應有部分比例保持共有；編號４部分面積０．００四五公頃、編號４－
１部分面積０．００七一公頃、編號５部分面積０．０一二五公頃分歸原告、被告丁○○○、甲○○、丙○○取得，並按原應有部分比例保持共有；編號６部分面積０．
００七二公頃，由兩造按原應有部分比例共同取得，供道路使用。
訴訟費用由被告癸○○、壬○○各負擔十八分之一，被告卯○○、乙○○、午○○各
負擔九六分之四，被告辰○○、丑○○、巳○○、子○○各負擔九六分之一，被告庚○○、未○○、辛○○各負擔九一八分之二五，被告丁○○○負擔十八分之五，被告
甲○○負擔十八分之三、被告丙○○負擔十二分之二，餘由原告負擔。
    事實及理由
一、本件被告丁○○○、甲○○未於言詞辯論期日到場，核無民事訴訟法第三百八十
    六條各款所列情形，爰依原告之聲請，由其一造辯論而為判決。
二、原告主張：坐落彰化縣彰化市○○段六一三地號、地目建、面積０．０四四九公
    頃土地（下稱系爭土地），為兩造所共有，應有部分為原告三０六之九、被告丁○○○十八分之五、被告甲○○十八分之三、被告丙○○十二分之二，被告癸○○、壬○○各十八分之一，被告卯○○、乙○○、午○○各九六分之四，被告辰
    ○○、丑○○、巳○○、子○○各九六分之一，被告庚○○、未○○、辛○○各
    九一八分之二五。系爭土地並無因物之使用目的不能分割之情形，兩造間亦無定
    有不分割之期限，茲因未能協議分割，爰依民法第八百二十三條第一項、八百二
    十四條第二項等規定，請求裁判分割共有物。又原告分割後，願與被告丁○○○
    、甲○○、丙○○保持共有，因系爭土地為袋地，須由被告丁○○○提供其所有
    同段六一二地號土地通行至華山路，故原告四人應分得靠近巷口部分土地為宜，
    請求依附圖方案一分割等語。並聲明：兩造共有之系爭土地准予分割為附圖方案
    一所示。
三、被告方面：
　(一)被告丁○○○、甲○○未於言詞辯論期日到場，惟於本院履勘時表示：其二人分
    割後願意與原告及被告丙○○保持共有等語。
  (二)被告丙○○主張：其分割後願與原告及被告丁○○○、甲○○保持共有，並同意
    依原告所提方案一分割等語。並聲明：同意分割。
  (三)被告癸○○、壬○○則以：其二人分割後願保持共有，主張依附圖方案二分割，
    因與其等現使用位置相同等語置辯。並聲明：如主文所示。
  (四)被告卯○○、辰○○、乙○○、丑○○、巳○○、午○○、子○○辯稱：其等同
    為陳姓宗族，分割後願保持共有，希望分在被告癸○○、壬○○旁邊，同意依被
    告癸○○所提附圖方案二分割等語。並聲明：如主文所示。
  (五)被告庚○○、未○○、辛○○表示：其三人分割後願保持共有，附圖方案一、二
    之分割方法對其三人均相同，並無意見等語，並聲明：同意分割。
四、得心證之理由：
  (一)按各共有人，得隨時請求分割共有物。但因物之使用目的不能分割或契約訂有不
    分割之期限者，不在此限。又分割之方法，不能協議決定者，法院得因任何共有
    人之聲請，命為分配。民法第八百二十三條第一項、第八百二十四條第二項分別
    定有明文。查原告主張系爭土地為兩造所共有，應有部分為原告三０六之九、被
    告丁○○○十八分之五、被告甲○○十八分之三、被告丙○○十二分之二，被告
    癸○○、壬○○各十八分之一，被告卯○○、乙○○、午○○各九六分之四，被
    告辰○○、丑○○、巳○○、子○○各九六分之一，被告庚○○、未○○、辛○○各九一八分之二五。系爭土地並無因物之使用目的不能分割之情形，兩造間亦
    無定有不分割之期限，惟未能協議分割等事實，業據其提出土地登記謄本、地籍
    圖謄本各一件為證，且為被告所不爭執，自堪信為真實。從而，原告依上開規定
    ，請求判決分割共有物，核無不合，應予准許。
  (二)查系爭土地略為長方形，並未面臨道路，經由北邊相鄰之同段六一二地號土地得
    通行至華山路，其上有被告癸○○、壬○○之磚造平房，另有陳姓祖先遺留之房
    屋，及被告乙○○使用之磚瓦造平房、卯○○使用之鐵架造平房等情，業經本院
    勘驗屬實，並有彰化縣彰化地政事務所於民國八十年五月二十三日另案所繪製之
    複丈成果圖附卷可參。系爭土地之分割方法，業經原告及被告癸○○提出分割方
    案，本院審酌後認為：系爭土地係屬袋地，經由北側鄰地可通行至華山路，兩
    造均同意在系爭土地上開闢二公尺寬道路，並保持共有，以供通行之用，並各自
    表明保持共有之意願，被告庚○○、未○○、辛○○對原告及被告癸○○所提方
    案對其三人分配之位置，亦無意見。故本件有爭執者僅為其他共有人如何分配。
    原告雖主張系爭土地將來須經由被告丁○○○所有之同段六一二地號土地通行
    ，故原告與被告丁○○○、甲○○、丙○○四人應分配在靠近該土地之位置等語
    。然依附圖方案一分割，原告等四人分配之位置，均在靠近巷口位置，被告癸○○、壬○○與被告卯○○等人則分配在巷底位置，且建物均無從保留，分配位置
    亦因在道路二側而無法共同使用，該方案對被告癸○○等人顯較為不利。依附
    圖方案二分割，被告癸○○、壬○○分配之位置，與其等現在居住使用之建物位
    置相符，雖其等分配面積與建物面積不符，惟其二人與被告卯○○等人為同一宗
    族，分配在毗鄰位置，應有利其等將來協議使用事宜。至原告及被告丁○○○、
    甲○○、丙○○雖未分配在六一二地號土地相鄰位置，然該方案編號５部分面置
    與巷口相近，且其四人分配在編號５、４－１位置，均在系爭土地所開闢道路之
    南側，而編號４、４－１部分則在東邊，亦有利其等將來規劃使用，尚難認該方
    案對其四人有何不利。故本院認依附圖方案二分割，較有利於各共有人分割後土
    地之使用，且屬公平合理，應為可採，爰定分割方案如主文第一項所示。
五、訴訟費用負擔之依據：民事訴訟法第七十八條、第八十條之一、第八十五條第一
    項但書。
中　　　華　　　民　　　國　　九十四　　年　　　二　　　月　　二十五    日
                                    臺灣彰化地方法院民事第二庭
~B法　　　官　羅秀緞
右為正本係照原本作成。
如對本判決上訴須於判決送達後廿日內向本院提出上訴狀。
~B法院書記官　楊年雄
中　　　華　　　民　　　國　　九十四　　年　　　三　　　月　　一　　　　日
